臺灣臺北地方法院刑事裁定　　　　　　　　　　　　　九十一年度聲判字第六八號
　　聲　請　人　壬○○
　　即　告訴人　甲○○
　　　　　　　　己○○
　　　　　　　　庚○○
　　　　　　　　戊○○
　　　　　　　　辛○○
　　　　　　　　乙○○
　　　　　　　　丁○○
　　共同代理人　梁穗昌律師
　　被　　　告　丙○○
右列聲請人因告訴被告背信案件，不服臺灣高等法院檢察署檢察長中華民國九十一年
六月七日，九十一年度上聲議字第五五四號駁回再議之處分（原不起訴處分案號：臺
灣臺北地方法院檢察署九十年度調偵字第二二號），聲請交付審判，本院裁定如左：
    主  文
聲請駁回。
    理  由
一、聲請交付審判意旨略以：本件祭祀公業公款之處理已有明確之約定，被告並未遵
    守，擅自違背指示，未以三人名義開戶，將公款存入自己個人活存帳戶，無人得
    為監控，且活存與定存利息之差異，造成利息損失。又被告身為總代表兼管理人
    ，明知國稅局已催繳應繳稅款卻未繳納，致生滯納罰金，自生損害於全體公同共
    有人，原處分書不察，將聲請人聲請再議駁回，為此聲請交付審判。
二、按告訴人不服上級法院檢察署檢察長或檢察總長認再議為無理由而駁回之處分者
    ，得於接受處分書後十日內委任律師提出理由狀，向該管第一審法院聲請交付審
    判。法院認為交付審判之聲請不合法或無理由者，應駁回之。法院為前項裁定前
    ，得為必要之調查，刑事訴訟法第二百五十八條之一、第二百五十八條之三第二
    項前段、第三項分別定有明文。依上開刑事訴訟法之立法意旨，既係對於檢察官
    不起訴或緩起訴裁量權制衡之一種外部監督機制，故法院證據調查之範圍，應僅
    限於偵查中曾顯現之證據，不得再就告訴人新提出之證據再為調查，亦不可蒐集
    偵查卷外之證據。
三、聲請人即告訴人以被告丙○○涉犯刑法背信罪嫌，向台灣台北地方法院檢察署檢
    察官提出告訴，經台灣台北地方法院檢察署檢察官於九十一年三月十五日以九十
    年度調偵字第二二不起訴處分後，聲請人不服，聲請再議，臺灣高等法院檢察署
    檢察長認再議無理由，於九十一年六月七日以九十一年度上聲議字第五五四號處
    分書駁回再議之聲請。而本件告訴意旨略以：被告於八十五年六月二十三日經公
    同共有人林安泰共有人會議，選為總代表兼管理人，在八十五年七月七日由林陳
    阿樓將包含支票在內之公款二千一百零九萬三千三百四十六元移交被告，當場並
    決議「今日移交清楚，有關款項暫不能動用，俟選定總代表之助理二名，由十二
    名代表中選出，會同總代表丙○○到銀行開戶後再為動支」、「推甲○○、己○○為助理會同管理財物」，詎被告竟無視決議，擅將二千多萬元存入自己私人之
    活期存款帳戶，復拒不提出轉存三人共同帳戶，完全違反被告所簽祭祀公業林安
    泰經費動支約定書第三條：「前條餘款新台幣一千九百零九萬三千三百四十六元
    交由管理員會同代表會議選出之二位代表，以三人名義存入所另設立之定期存款
    帳戶」之義務外，至少已造成公同共有人兩年來重大利息損失，因認被告涉犯刑
    法第三百四十二條之背信罪嫌。台灣高等法院檢察署處分書則係以：原台灣台北
    地方法院檢察署檢察官不起訴處分書並無不合，且被告雖未遵守議決以三人名義
    開戶定存，然並非為規避三人互相牽制，且有為自己或第三人圖取不法利益，或
    圖加不法損害於祭祀公業共有人利益之，雖被告所為造成祭祀公業共有人全體利
    息減少之損失，且因未繳稅款，致生滯納罰金之損失，惟均為被告是否違背受任
    人義務，應否負民事債務不履行責任之問題，與刑法背信罪之構成要件不符，而
    駁回再議。
四、經查：被告於八十五年六月二十三日經公同共有人林安泰共有人會議，獲選為總
    代表兼管理人，在八十五年七月七日由林陳阿樓將包含支票在內之公款二千一百
    零九萬三千三百四十六元移交被告，並當場通過：「今日移交清楚，有關款項暫
    不能動用，俟選定總代表之助理二名，由十二名代表中選出，會同總代表丙○○
    到銀行開戶後再為動支」、「推甲○○、己○○為助理會同管理財物」等決議，
    被告復自行書立約定書表示：「前二條餘款新台幣一千九百零九萬三千三百四十
    六元交由管理員會同代表會議選出之二位代表，以三人名義存入所另設立之定期
    存款帳戶」。然被告卻將上開款項存放於其個人彰化銀行建國分行活存帳戶等情
    ，有公同共有林安泰共有人會議紀錄、移交紀錄及約定書、被告彰化銀行存摺影
    本附卷可稽，被告亦不否認上情。而被告與告訴人甲○○、己○○前往彰化銀行
    建國分行開戶存款之際，原先擬以祭祀公業名義開戶存款，但因不是法人，故無
    法開戶存入，被告並表示如以三人名義開戶，若其中有一人死亡會很麻煩，方存
    入被告個人帳戶，且因公業已開會決定購買墓地，被告遂將公款存入活存帳戶，
    以備需用，又祭祀公業土地遭一位葉姓人士占用等節，亦據證人即彰化銀行建國
    分行經理林國軒及告訴人甲○○、己○○在檢察官偵查時證述在卷，則被告因無
    法以祭祀公業名義開戶存款，且主觀上認以三人名義開戶，若其中一人死亡會很
    麻煩，當時又要用公款購買墓地，方將公款存入個人活存帳戶，又認公同共有土
    地因遭他人占用，要向該他人催討占用土地及欠繳稅款，乃未繳納稅款，即難以
    被告未將公款存入定存帳戶，且未繳納稅款致生滯納金，遽認被告主觀上有何意
    圖為自己或第三人不法之利益，或損害其他公同共有人利益之意圖。況關於祭祀
    公業之財產狀況，業經檢察官向彰化銀行建國分行調閱被告之開戶及存款明細表
    及被告庭呈之存摺帳戶影本內容，告訴人所指訴之款項，仍在被告帳戶，且無私
    人動用之情形，且被告自八十八年一月五日至八十八年十月十九日，並無向彰化
    銀行建國分行申請發給存款證明書，以利私人用途一節，亦有該行八十八年十月
    二十日彰建國字第一八七二號函在卷可佐。而上開台灣高等法院檢察署處分對此
    均有明確交待，認定被告所為雖造成祭祀公業共有人全體利息減少之損失，且因
    未繳稅款，致生滯納罰金之損失，惟均為被告是否違背受任人義務，應否負民事
    債務不履行責任之問題，與刑法背信罪之構成要件不符，而駁回聲請人再議，自
    無不合，是聲請人聲請交付審判，為無理由，應予駁回。
據上論斷，應依刑事訴訟法第二百五十八條之三第二項前段，裁定如主文。
中      華      民      國    九十一    年      十      月  三十一    日
                                    臺灣臺北地方法院刑事第五庭
                                        審判長法  官  廖紋妤
                                              法  官  劉方慈
                                              法  官  陳容正
右正本證明與原本無異。
不得抗告。
                                              書記官  彭雅慧
中      華      民      國    九十一    年      十一    月    四      日
